臺灣宜蘭地方法院刑事判決　　　　　　　 96年度訴字第201號
公　訴　人　臺灣宜蘭地方法院檢察署檢察官
被　　　告　乙○○
指定辯護人　本院公設辯護人甲○○
上列被告因違反槍砲彈藥刀械管制條例案件，經檢察官提起公訴
（96年度偵字第929號），本院判決如下：
    主  文
乙○○未經許可，持有可發射子彈具有殺傷力之土造長槍，處有
期徒刑壹年捌月，併科罰金新臺幣肆萬元，罰金如易服勞役，以
新臺幣貳仟元折算壹日。緩刑肆年。扣案之土造長槍壹枝（槍枝
管制編號0000000000號）沒收。
    事  實
一、乙○○係泰雅族山地原住民，其明知非經中央主管機關許可
    ，不得持有可發射子彈具有殺傷力之槍枝，詎其於民國95年
    12月下旬，在宜蘭縣大同鄉崙埤村山區拾獲可發射子彈具殺
    傷力之土造長槍（槍枝管制編號：0000000000號）一枝後（
    註：本件尚乏證據證明該槍枝係他人所有之遺失物或離本人
    持有物），竟基於持有之犯意，將前揭土造長槍攜回宜蘭縣
    大同鄉崙埤村朝陽2之3號住處內藏放（起訴書誤載為宜蘭縣
    大同鄉崙埤村朝陽11之3號），而自該拾獲之日起，未經許
    可持有之，並供己收藏、欣賞、裝飾之用。嗣於96年1月21
    日晚間9時30分許，乙○○將上開土造長槍取出前往其祖母
    許含笑位於宜蘭縣大同鄉崙埤村朝陽2之2號旁之工寮擦拭時
    ，不慎誤扣扳機擊發槍枝內之彈丸，導致自己下頷部位遭擊
    中，而受有下頷骨粉碎性骨折之傷勢，經其親友楊秀芬至宜
    蘭縣大同消防隊報案將乙○○送醫後，警員始據報前往槍擊
    現場而當場查扣上開土造長槍一枝，並循線查悉上情。
二、案經宜蘭縣警察局三星分局報請臺灣宜蘭地方法院檢察署檢
    察官偵查起訴。
    理  由
一、上揭犯罪事實欄所載之持有土造長槍事實，業據被告乙○○
    於警訊、偵訊及本院審理時坦承不諱（見警卷第2、3頁，偵
    查卷第10頁，本院卷第16、43頁），核與證人被告之親友賴
    聖輝、楊秀芬、顏桂花、許含笑於警詢中證述「被告於96年
    1月21日晚間9時30分許，遭槍枝擊中受傷。」之情節、證人
    即被告之妻謝淑萍於警詢及檢察官偵訊時證述「被告於96年
    1月21日晚間9時30分許，不小心遭槍枝擊中受傷。」之情節
    ，均相符合（按：檢察官、被告、辯護人均同意採用上列證
    人於警詢中之陳述為本案證據），並有被告之戶口名簿影本
    及戶籍謄本各一件、財團法人羅許基金會羅東博愛醫院診斷
    證明書二件、槍枝擊發現場照片十二張附卷可考，且有土造
    長槍一枝扣案可資佐證。另查，扣案之土造長槍一枝經送內
    政部警政署刑事警察局鑑定，該局以「性能檢驗法」鑑定認
    為「送鑑土造長槍一枝（槍枝管制編號0000000000號），認
    係由具擊發機構之木質槍身及土造金屬槍管組合而成之土造
    長槍，機械性能良好，可裝填及擊發0.27吋建築工業用彈作
    為發射動力以發射彈丸，認具殺傷力。」，此有內政部警政
    署刑事警察局96年3月6日刑鑑字第0960024433號槍彈鑑定書
    一紙在卷可稽。況且，被告於96年1月21日晚間9時30分許，
    取出上開土造長槍時，不慎誤扣扳機而使該槍枝內之彈丸擊
    發，導致自己下頷部位遭擊中，而受有下頷骨粉碎性骨折之
    傷勢等事實，亦據被告坦承不諱（見警卷第2、3頁，偵查卷
    第10頁，本院卷第頁），並有財團法人羅許基金會羅東博愛
    醫院診斷證明書二紙可資為據。依此，可知扣案之土造長槍
    確實機械性能良好，且可擊發適用之彈丸，而擊發後之彈丸
    威力更足以穿入人體皮肉層、擊碎人骨，自具有殺傷力無訛
    。
二、至於辯護人雖為被告辯護稱「被告乙○○為原住民，且扣案
    土造長槍屬原住民自製獵槍，被告持有原住民自製獵槍之行
    為，依槍砲彈藥刀械管制條例第20條第1項之規定，應屬不
    罰之行為。」云云。查：被告乙○○為泰雅族山地原住民之
    事實，固有其戶口名簿影本及戶籍謄本各一紙在卷可稽。然
    按槍砲彈藥刀械管制條例第20條第1項規定「原住民未經許
    可，製造、運輸或持有自製之獵槍、魚槍，或漁民未經許可
    ，製造、運輸或持有自製之魚槍，供作生活工具之用者，處
    新臺幣二千元以上二萬元以下罰鍰，本條例有關刑罰之規定
    ，不適用之。」，其立法理由則謂「原住民使用獵槍是有其
    生活上之需要，以法律制裁持有生活必需品之行為，是對原
    住民人權之嚴重傷害。因此，原住民持有獵槍者只要登記即
    可合法，而未經登記者則以行政罰加以處罰，這不但符合行
    政程序法之規定，也保障了原住民基本之生活權益。」等語
    ，故上開規定所稱「原住民製造、運輸或持有而供作生活工
    具之自製獵槍」，自應解釋為「原住民本於其文化傳統所形
    成之特殊習慣，專為其於生活中從事狩獵、祭典等活動使用
    ，而以傳統方式所製造、運輸或持有之自製簡易獵槍」，始
    與立法本旨相契合。若與原住民之生活無關，而非供為生活
    上所需要之工具，甚且持供非法用途者，自無該條之適用，
    仍應適用該條例有關刑罰之規定論罪科刑。另所謂原住民「
    自製獵槍」，則係指「槍管外徑前後不一，呈前大後小狀，
    自前端裝填黑射火藥及射出物，後端封鎖，且在槍管後端鑽
    孔裝入底火片，以打擊底火或以打火石引爆火藥，將裝填之
    玻璃片或金屬彈丸射出者。」，此有主管機關內政部96年4
    月9日內授警字第0960870549號函在卷可參。本件情形，扣
    案之土造長槍一枝，經主管機關內政部鑑定後，其鑑定結果
    認為扣案土造長槍係以0.27吋建築工業用彈作為發射動力，
    可在槍機處裝填彈丸及正常擊發，係屬槍砲彈藥刀械管制條
    例所稱之其他可發射金屬或子彈具有殺傷力之各式槍砲，並
    非屬原住民自製獵槍之事實，有前揭內政部之函文一紙附卷
    可佐。更何況，被告迭於警詢、檢察官偵訊及本院審理時，
    始終坦認「伊持有扣案土造長槍之目的係供收藏、裝飾、欣
    賞之用。」等情不諱（見警卷第2頁，偵卷第10頁，本院卷
    第16、43頁）。依此，足徵被告所持有可發射子彈具殺傷力
    之扣案土造長槍確非屬原住民之「自製獵槍」無訛，且被告
    亦非為供作生活工具之用而持有上開土造長槍，其持有前揭
    土造長槍之行為，顯與槍砲彈藥刀械管制條例第20條第1項
    所規範之情形有間，自無邀得適用該免罰寬典之餘地。又依
    前所述，被告持有扣案土造長槍之目的既非為供作生活工具
    之用，並不能適用槍砲彈藥刀械管制條例第20條第1項之免
    罰規定，則辯護人聲請再次將扣案土造長槍送請鑑定是否屬
    於原住民自製獵槍乙節，本院認為並無再予調查鑑定之必要
    ，併此敘明。
三、綜上所述，被告乙○○未經許可，持有可發射子彈具殺傷力
    之土造長槍之事證已臻明確，其犯行堪予認定，應依法論科
    。
四、核被告乙○○之所為，係犯槍砲彈藥刀械管制條例第8條第4
    項未經許可，持有可發射子彈具有殺傷力之槍枝罪。又被告
    係泰雅族山地原住民，其係為供收藏、欣賞、裝飾之用而持
    有扣案土造長槍，其持有該槍枝並未為其他不法行為，亦未
    造成公眾或他人現實之惡害，此與一般持有槍枝用於犯罪之
    徒相比，被告實際惡性顯然輕微，是以本件犯罪之具體情狀
    觀之，確屬情輕法重，客觀上足以引起社會一般人之同情而
    堪可憫恕，縱科以最輕三年有期徒刑，猶嫌過重，爰依刑法
    第59條規定，減輕其刑。茲審酌被告之素行、智識程度；犯
    罪之動機、目的、手段；具有殺傷力之槍枝屬於高度危險之
    物品，非經主管機關許可不得擅自持有，以維社會大眾安全
    ，被告無故持有具有殺傷力之土造長槍一枝，已對社會安全
    造成潛在性之危險，惟持有期間甚短，且未使用上開槍枝為
    其他對社會治安影響重大之犯罪行為，犯後復始終坦承犯行
    ，態度尚佳等一切情狀，量處有期徒刑一年八月，併科罰金
    新臺幣四萬元，罰金如易服勞役，以新臺幣二千元折算一日
    ，以示警懲。末查，被告前未曾因故意犯罪受有期徒刑以上
    刑之宣告，有臺灣高等法院被告前案紀錄表一份在卷可參，
    其因一時失慮，偶罹刑典，經此刑之宣告後，應知警惕而無
    再犯之虞，且被告家庭經濟狀況並非良好，家中尚有未滿10
    歲之子女3名猶待扶養照護（參見卷附之戶籍謄本及低收入
    戶證明），如令其入監服刑，舉家將頓失所依，是本院認前
    開宣告之刑以暫不執行為適當，爰併予宣告緩刑四年，以啟
    自新。至扣案可發射子彈具有殺傷力之土造長槍一枝（槍枝
    管制編號0000000000號），依前所述，係屬違禁物，應依刑
    法第38條第1項第1款之規定，宣告沒收之。
據上論斷，應依刑事訴訟法第299條第1項前段，槍砲彈藥刀械管
制條例第8條第4項，刑法第11條前段、第59條，第42條第3項、
第74條第1項第1款、第38條第1項第1款，判決如主文。
本案經檢察官吳志成到庭執行職務。
中　　華　　民　　國　　96　　年　　7 　　月　　24　  日
　　　　　　　　　刑事第三庭審判長法　官 林惠玲
                                  法　官 鄧晴馨
                                  法  官 劉家祥
以上正本證明與原本無異。
如不服本判決應於收受本判決後10日內向本院提出上訴書狀，並
應敘述具體理由。若未敘述理由者，應於上訴期間屆滿後20日內
向本院補提理由書狀(均須按他造當事人之人數附繕本)。
                                  書記官 邱淑秋
中　　華　　民　　國　　96　　年　　7 　　月　　25　　日
附錄法條：槍砲彈藥刀械管制條例第8條第4項
未經許可，持有、寄藏或意圖販賣而陳列第 1 項所列槍枝者，處
 3年以上10年以下有期徒刑，併科新臺幣700萬元以下罰金。
